臺灣桃園地方法院民事判決　　　　　　 100年度簡上字第64號
上　訴　人　徐昱晴
被　上訴人　李美琪
上列當事人間請求損害賠償事件，上訴人對於中華民國100 年3
月18日本院桃園簡易庭100 年度桃簡字第89號第一審民事簡易判
決提起上訴，經本院管轄簡易訴訟程序第二審之合議庭於民國10
0 年7 月19日言詞辯論終結，判決如下：
    主  文
上訴駁回。
第二審訴訟費用由上訴人負擔。
    事實及理由
一、上訴人主張：
  (一)被上訴人於民國98年12月20日中午12時30分許，在其桃園縣
    大園鄉沙崙村90號住家辦理父親喪事，上訴人因與訴外人即
    被上訴人之兄李睿桀間有債權債務關係，認李睿桀應會在該
    址處理治喪事宜，乃前往該址欲向李睿桀催討債務，惟當時
    李睿桀不在，上訴人乃要求被上訴人將李睿桀簽發之本票影
    本轉交李睿桀，詎被上訴人竟基於侮辱及恐嚇危害安全之故
    意，在該址因辦理治喪而將門敞開，在不特定人得共見共聞
    下，公然對上訴人辱罵「瘋女人」（台語），同時並對上訴
    人恫稱：「試試看」（台語），以此加害身體之言語恐嚇上
    訴人，致上訴人心生畏懼，經上訴人提出刑事告訴後，被上
    訴人經本院99年度桃簡字第469 號以犯恐嚇罪及公然侮辱罪
    處拘役25日，嗣被上訴人提起上訴，復經本院以99年度簡上
    字第936 號駁回上訴確定。又被上訴人之上開行為，造成上
    訴人受有精神上之痛苦，被上訴人應賠償上訴人精神慰撫金
    新臺幣（下同）200,000 元。爰依侵權行為之法律關係，請
    求被上訴人賠償損害。
  (二)原審判決被上訴人應給付上訴人20,000元，及自刑事附帶民
    事起訴狀繕本送達翌日（即99年5 月22日）起至清償日止，
    按週年利率百分之5 計算之利息。上訴人不服，提起本件上
    訴，並聲明：1.原判決不利於上訴人部分廢棄。2.上開廢棄
    部分，被上訴人應再給付上訴人180,000 元，及自刑事附帶
    民事起訴狀繕本送達翌日起至清償日止，按週年利率百分之
    5 計算之利息。
二、被上訴人則抗辯：
  (一)對於出言辱罵上訴人之事實不爭執，然伊並無恐嚇之意，對
    於上訴人精神上之損害願意道歉，但對上訴人請求賠償不同
    意。
  (二)答辯聲明：上訴駁回。
三、本院之判斷：
  (一)上訴人主張被上訴人於98年12月20日中午12時30分許，在其
    桃園縣大園鄉沙崙村90號住家辦理父親喪事，上訴人因與李
    睿桀間有債權債務關係，乃前往該址欲向李睿桀催討債務，
    嗣被上訴人在不特定人得共見共聞之該址，公然對上訴人出
    言「瘋女人」及「試試看」（均為台語），經上訴人提出刑
    事告訴後，被上訴人經本院99年度桃簡字第469 號以犯恐嚇
    罪及公然侮辱罪處拘役25日，嗣被上訴人提起上訴，復經本
    院以99年度簡上字第936 號駁回上訴確定等語，為被上訴人
    所不爭執，是上訴人此部分主張，堪信為真實。
  (二)被上訴人雖抗辯伊當時並無恐嚇上訴人之意思云云。然查，
    被上訴人於上開時、地確有對上訴人罵稱「瘋女人」及「試
    試看」（台語），又上址雖為被上訴人之住家，然因辦理治
    喪而將門敞開，故被上訴人之上開言詞恫嚇及辱罵，均在不
    特定多數人得以共見共聞之狀態下所為，足認被上訴人此舉
    係公然為之。另在社會日常生活中，固應對於他人非友善之
    作為或言論存有一定程度之容忍，惟仍不能強令他人忍受逾
    越合理程度之範圍而達欺辱及威脅之程度。本件事發當時，
    被上訴人為使上訴人離去，即對上訴人罵稱「瘋女人」及「
    試試看」（台語），且其所用「瘋女人」及「試試看」（台
    語）之謾罵、恐嚇言語，依社會一般日常人之觀念言之，實
    已足致上訴人之品德、身分、人格、地位造成貶抑，亦已達
    使上訴人心理上深感身體處於不安、畏怖之程度，且均非在
    合理可得容忍之範圍內。然被上訴人仍執意公然使用上開言
    詞侮辱及威嚇上訴人，自可預見將對上訴人之名譽造成侵損
    ，同時造成上訴人心理上之不安全感，其主觀上有達成此目
    的之認識及意欲，是被上訴人之此部分抗辯，不足採信。
  (三)按因故意或過失，不法侵害他人之權利者，負損害賠償責任
    。不法侵害他人之自由者，被害人雖非財產上之損害，亦得
    請求賠償相當之金額，民法第184 條第1 項前段、第195 條
    第1 項前段分別定有明文。又非財產上之損害賠償須以人格
    權遭遇侵害，使精神上受有痛苦為必要，其核給之標準固與
    財產上損害之計算不同，然非不可斟酌雙方身分資力與加害
    程度，及其他各種情形核定相當之數額（最高法院51年台上
    字第223 號判例參照）。準此，非財產上之損害賠償，應以
    實際加害之情形、被害人所受精神上痛苦之程度、賠償權利
    人之身分地位、經濟能力，並斟酌賠償義務人之經濟狀況、
    可歸責之程度等定之。經查，上訴人為高職畢業，名下有財
    產資料2 筆；被上訴人為高職畢業，名下所得資料3 筆、財
    產資料2 筆，有兩造稅務電子閘門資料查詢表在卷可稽（參
    見原審卷第18至23頁）。又本件事發當時，被上訴人正忙於
    伊父親之治喪事宜，衡情本件應係被上訴人一時情緒失控，
    而在上述公開場合對上訴人為上開言語，雖已造成上訴人之
    名譽受損及心理不安，然被上訴人事後已表示願意為此向上
    訴人表示道歉，本院審酌上情、兩造身分地位、經濟狀況、
    上訴人所受精神痛苦程度等一切情狀，本院認上訴人請求被
    上訴人賠償精神慰撫金應以20,000元為適當，逾此範圍之請
    求，則無理由。
  (四)按給付無確定期限者，債務人於債權人得請求給付時，經其
    催告而未為給付，自受催告時起，負遲延責任；其經債權人
    起訴而送達訴狀，或依督促程序送達支付命令，或為其他相
    類之行為者，與催告有同一之效力；遲延之債務，以支付金
    錢為標的者，債權人得請求依法定利率計算之遲延利息；應
    付利息之債務，其利率未經約定，亦無法律可據者，週年利
    率為百分之5 ，民法第229 第2 項、第233 條第1 項前段、
    第203 條分別定有明文。經查，本件附帶民事起訴狀繕本係
    於99年5 月21日合法送達予被上訴人，有送達證書1 紙附卷
    可佐（參見本院99年度桃簡附民字第88號卷第5 頁），是上
    訴人請求被上訴人給付自99年5 月22日起算之利息，即屬有
    據。
四、綜上所述，上訴人依侵權行為之法律關係，請求被上訴人給
    付20,000元，及自99年5 月22日起至清償日止，按週年利率
    百分之5 計算之利息，為有理由，應予准許，逾此範圍，即
    屬無據，應予駁回。原審就逾20,000元部分為上訴人敗訴之
    判決，並依職權宣告假執行，核無不合，上訴意旨指摘原判
    決不當，求予廢棄改判，為無理由，應予駁回。
五、本件事證已臻明確，兩造其餘之攻擊、防禦方法及未經援用
    之證據，核與判決結果無影響，爰不另贅述，附此敘明。
六、據上論結，本件上訴為無理由，依民事訴訟法第436 條之1
    第3項 、第449 條第1 項、第78條，判決如主文。
中    華    民    國   100    年    8     月    9     日
                  民事第一庭審判長法  官  郭琇玲
                                  法  官  郭俊德
                                  法  官  林哲賢
以上正本證明與原本無異
本判決不得上訴。
中    華    民    國   100    年    8     月    9     日
                                  書記官  陳佳彬